【裁判字號】    94,重上更(二),150
【裁判日期】    950406
【裁判案由】    殺人未遂等
【裁判全文】
臺灣高等法院臺中分院刑事判決   94年度重上更(二)字第150號
上  訴  人  臺灣彰化地方法院檢察署檢察官
上  訴  人
即  被  告  丁○○
選任辯護人  林春榮律師
上列上訴人因殺人未遂等案件，不服臺灣彰化地方法院89年度訴
字第861號中華民國90年5月29日第一審判決（起訴案號：臺灣彰
化地方法院檢察署89年度偵字第1668、2520、3488號），提起上
訴，經判決後由最高法院第二次發回更審，本院判決如下：
    主  文
原判決關於丁○○部分撤銷。
丁○○無罪。
    理  由
一、公訴意旨以：上訴人即被告丁○○（下稱上訴人丁○○或丁○○）與乙○○原係夫妻，於婚姻關係存續中生育有一子胡
    耀文，嗣於民國87年1月26日協議離婚，且約定胡耀文由丁○○監護而住居於嘉義市。惟自87年12月間起，丁○○與戊○○（另為不起訴處分）交往而同居於嘉義市○○路二二五
    號，迄至88年3月底，戊○○因得知胡耀文非丁○○與乙○○所親生之子，實係丁○○與唐年華通姦所生之子之祕密，
    又不耐煩丁○○屢次要其出面向乙○○索債或「修理」乙○○，且認丁○○要其向乙○○索討之債不合情理，後又發現
    丁○○與其員工己○○（亦自稱胡耀文之「乾爹」）間有曖
    昧之男女關係，遂與丁○○分手。丁○○此外與己○○、胡
    耀文共同居住於嘉義市○○○街一八二號，戊○○亦搬出嘉
    義市○○路二二五號而住居他處。自88年6月間起，丁○○
    與乙○○屢因乙○○探視胡耀文之問題、丁○○與唐年華通
    姦、丁○○之母陳葉寶玉（另為不起訴處分）恐嚇乙○○之
    父胡炳能、丁○○教唆傷害與恐嚇乙○○之弟胡松村、高雄
    嘉興營造有限公司之貨款紛爭等事件，多次涉訟，爭執不休
    。己○○因均陪同丁○○出庭或參與各次協商，或受丁○○
    委託為訴訟代理人、或擔任丁○○之證人，因而對乙○○亦
    憎恨未已。丁○○竟於89年2月1日，基於殺害乙○○以洩憤
    、並意圖中止各訴訟事件進行之殺人犯意，唆使己○○與綽
    號「阿弟」之成年男子（即庚○○，已經依共殺人未遂罪判
    處有期徒刑九年確定）共同設計殺害乙○○，己○○與「阿
    弟」亦因受丁○○之唆使乃萌生殺害乙○○之共同犯意連絡
    ，先由己○○於當日晚上22時許，前往住處附近之「金樹車
    行」租得牌照號碼Ｓ７─四二四六號深藍色喜美自小客車一
    部作為代步工具，翌（2）日下午2時左右，己○○、阿弟二
    人即備妥其所有之大型西瓜刀二把、全罩式毛線蒙面頭套（
    只露出眼睛部分）二頂，一同駕駛Ｓ７─四二四六路自小客
    車北上往乙○○之彰化縣溪州鄉○○村○○路二八八一三二
    號住處而來，並自當日晚上廿時許起，停車埋伏於附近，觀
    察乙○○之行蹤與住處動靜，至3日凌晨3時40分左右，其二
    人認為乙○○與其家人應均已熟睡之際，乃均套上頭套、各
    持西瓜刀一把，非法侵入彰化縣溪州鄉○○村○○路二八八
    一三二號住處大廳，再非法潛進大廳右側乙○○之臥房內，
    旋即趁乙○○仍睡眠中而無查覺之際，分持西瓜刀朝乙○○
    頭、頸部砍殺，乙○○受創驚醒、掙扎，急亂中己○○右手
    遭阿弟不慎誤傷，乙○○亦趁機拉下己○○之頭套，眼鏡因
    此掉落，己○○發現面目已經曝露，殺意更盛，一邊呼稱：
    「要告小孩及財產，也要有性命才可得到。」等語，一邊與
    阿弟更加用力朝乙○○頭、胸、四肢等處砍殺，致使乙○○
    身中三十餘刀（頭皮多處裂傷併皮膚缺損、臉部多處裂傷、
    前胸多處裂傷、兩側上下肢多處裂傷併伸展肌腱斷裂，血流
    如注，無力再行反抗。此時，胡炳能、胡許好、丙○○（另
    為不起訴處分）等人聞聽打鬥、呼救聲均已圍在臥室外（反
    鎖）企圖解救，己○○、阿弟方罷手逃逸而出，丙○○順手
    執持白鐵圓凳一只自後追躡，至三合院外轉角處，發現己○○、阿弟坐上自小客車正欲離去，丙○○為即以白鐵圓凳敲
    擊前引擎蓋致凹陷一處，阿弟見狀從自小客車右前車門下車
    ，以西瓜刀朝丙○○揮砍一刀，丙○○閃避未及，而受有傷
    害，己○○、阿弟二人即乘此機會駕車逃離丙○○又對右後
    車門處再敲擊一次，而遺下一副己○○的眼鏡（夾雜頭髮數
    撮）於乙○○的臥房血泊之中、一只毛線蒙面頭套於三合院
    外道路上；乙○○則由家人報警緊急送醫，方倖免於死。認
    上訴人丁○○涉嫌教唆犯刑法第271條第2項、第1項、第306
    條第1項之共同殺人未遂及侵入住宅罪嫌云云（己○○殺人
    未遂罪部分，已經判處有期徒刑十二年，褫奪公權六年確定
    ；庚○○殺人未遂部分亦經判處有期徒刑九年，褫奪公權五
    年確定）。
二、公訴人認上訴人丁○○涉犯教唆殺人未遂等罪嫌，係以：
(一)、１、上揭乙○○於2月3日凌晨3時許，係在住家臥房內熟睡
    之際，突遭非法侵入之二名頭戴全罩式毛線蒙面頭套之男子
    手持長型單刃刀械所砍殺，其於受創後掙扎之際，伸手捉住
    其中一人之頭套，將之連同眼鏡一併拉扯下來，因而發現己○○之面目，雙方三人於砍殺、掙扎之際，己○○遭同夥不
    慎誤傷右手腕處，但乙○○已身中三十餘刀（頭皮、臉部、
    前胸、兩側上下肢多處裂傷併伸展肌腱斷裂），己○○二人
    逃逸而出時，丙○○曾執持白鐵圓凳一只，追躡至三合院外
    轉角處，發現己○○二人已坐上自小客車正欲離去，丙○○
    遂敲擊前引擎蓋致凹陷一處，隨後乃遭從自小客車右前車門
    下來之另一蒙面男子以西瓜刀揮砍一刀，丙○○再敲擊右後
    車門，當時所見行凶者始終僅有二人，而警方嗣後（89年2
    月3日）於乙○○臥房血泊之中即發現己○○遺下的眼鏡一
    副（夾雜頭髮數撮）、在三合院外道路上發現己○○遺下的
    毛線蒙面頭套一只等經過情節，業據告訴人乙○○、丙○○
    二人迭於警、偵訊中指訴綦詳，並據證人胡炳能、胡許好於
    警訊中證述甚明，復有秀傳紀念醫院診斷證明書共三份、己○○所有眼鏡一副（夾雜己○○頭髮數撮）、全罩式毛線蒙
    面頭套一只、丙○○所使用之白鐵圓凳一只、現場照片十幀
    等附卷可證。２、證人即金樹車行負責人黃瑞榮提供租車契
    據影本兩份附卷並結證陳稱：己○○本人向伊租過二次車，
    第一次是89年1月30日上午9時40分，租Ｊ７─四七五五號自
    小客車，隔天31日上午9時多就還車，第二次是2月1日晚上
    22時20分，租得Ｓ７─四二四六號深藍色喜美自小客車，農
    曆除夕晚上9時多，他姑姑開回來還，還車時，前引擎蓋及
    右後車門凹陷，壞的很厲害，都需換新的等語。另證人即被
    告己○○之姑母賴姿余到庭亦證稱：伊有替己○○開車去還
    ，當時車已停在車行附近的超市，還車時還賠車行二萬多元
    ，但車子的前引擎蓋與車門處受損等語；核足以證實告訴人
    丙○○、證人胡炳能、胡許好所稱丙○○曾接近行凶者及自
    小客車，並試圖以白鐵圓凳敲擊自小客車前引擎蓋、右後車
    門之經過屬實；並顯見丙○○當時與行凶者、自小客車間之
    距離甚近，當無可能漏未發現有第三名凶嫌之存在。
(二)、證人戊○○則陳稱略以：伊於87年10月間與丁○○熟識並進
    而同居，係向朋友李忠晉借住嘉義市○○路二二五號的房子
    ，當時愛慕丁○○的己○○即在丁○○之旁協助處理事務，
    眼見伊與丁○○出雙入對，即心生怨忿，88年3、4月間，伊
    發現丁○○與己○○有曖昧之情，丁○○亦告知要和己○○
    同居，伊即和她分手而未再交往，並搬出嘉義市○○路二二
    五號，伊原本經營監視系統，公司倒閉後就四處打零工，從
    未參與任何工程，與乙○○原來並不認識，更從無生意合作
    關係，乃係在同居期間，丁○○叫伊幫他釐清她和乙○○之
    間的債務，伊去找乙○○才發現丁○○所說不實在，且得知
    胡耀文非乙○○與丁○○所親生之子之祕密，伊嗣後告知乙○○，乙○○與丁○○間因而滋生妨害家庭之官司，且因伊
    出庭作證，引發丁○○與己○○對伊之不滿，進而挾怨誣指
    ，伊從未聽過阿林、阿志，是己○○自己胡亂編的，伊於農
    曆除夕前約半個月，即到台南朋友蔡萬通的家去住，直至除
    夕夜才返回嘉義，未使用過0000000000或0000000000號電話
    等語。而１、告訴人乙○○亦陳稱：伊與戊○○認識一年多
    ，是因去丁○○家看小孩時，遇到他，他說他與丁○○是同
    居的，丁○○並曾帶著他到台北、高雄來向伊要錢，但他較
    為講理，經過對帳後知道這債不能討，就不再幫丁○○來找
    伊，他二人在88年3、4月間分手，到了5、6月間，戊○○帶
    他新交的女友到溪州找伊，並向伊說起丁○○說小孩胡耀文
    不是伊親生的，伊向台灣嘉義地方法院檢察署（以下簡稱嘉
    義地檢）提起丁○○與唐年華通姦之告訴後，還請戊○○作
    證，但伊與戊○○間並無和夥、投資關係，亦無金錢糾紛，
    伊不可能和丁○○的同居人一起合夥等語。２、被告丁○○
    於台灣高等法院台南分院89年度上易字第735號妨害家庭」
    案件中業已承認其與乙○○離婚後，曾和戊○○同居一段期
    間之情，有該案件之判決書影本一份附卷可稽。３、證人李
    中晉結證復稱：渠於87、88年間，曾將民國路二二五號房子
    借給戊○○住，當時他與丁○○在那邊同居，住到88年2至4
    月間，4月以後就沒人住了，當時他已與丁○○分開了，戊○○告訴渠說是丁○○還跟別的男人一起，且丁○○與她前
    夫為了小孩的事情都叫他處理，他受不了，所以分開，九二
    一地震時房子牆壁裂開、天花板水泥掉落，在過（農曆）年
    前找人來估價整修，當時沒人住，「大門是紅色的」，「過
    完年整修後是白鐵門」等語。４、另證人蔡萬通於偵查中隔
    離訊問時亦結證稱：戊○○一個人於除夕前十五天，就到我
    家住，除夕才回他嘉義住處，因當地他不熟，要出去都需我
    載他出去，而這十五天內，並沒有人來找他，伊沒聽過做工
    程的事，也沒聽過乙○○、丁○○、阿林、阿志等語。５、
    經調取行動電話號碼「0000000000」、「0000000000 」及
    「0000000000」之租用人資料與通話明細，發現租用人分別
    為賴延旻、楊煌基、張祖英，且該三具行動電話號碼彼此間
    ，從無任何往來通話之記錄，且「0000000000」自「89 年1
    月31日下午14時許起，以迄89年2月4日下午16時止」，更無
    使用通話之紀錄。６、當時頭戴蒙面頭套持刀行凶者，包括
    被告己○○在內僅只有二人一節，業已證述如前；被告己○○則首先於警訊中供陳：頭罩是阿志的，阿志持刀下車時，
    我有看見他戴著等語；多次於89年3月21日偵訊時則供陳：
    「他們兩個進去，沒帶東西，沒蒙面進去。」等語，又於89
    年5月24日二度偵訊時供陳：「另外蒙面的有兩個，頭套是
    事先就去，就蒙面好了，帶兩個蒙面的人，帶兩把刀等語，
    復於89年6月5日偵訊時供陳：「（頭套）只有帶在身上，沒
    戴在頭上。」等語，是其先後多次供述反覆無定，已尚難遽
    以採信孰真孰偽。綜上所述，業足以明證己○○辯稱其係於
    2月1日與戊○○在嘉義市見面、2日受戊○○當面所託自嘉
    義市○○路搭載阿林、阿志，要向乙○○索討二十萬元債務
    ，使用「0000000000」與戊○○之「0000000000」或「0000
    000000」相互聯絡云云，要屬無稽，核係臨訟編纂、攀誣構
    陷之辭，不足採信。從而，亦足以證實共同被告戊○○前揭
    所陳諸項情節，應屬真實無訛，核其顯無教唆他人持刀前去
    向乙○○索債或傷害殺害之動機。
(三)、上訴人丁○○與告訴人乙○○原係夫妻，丁○○並於婚姻關
    係存續中生育有一子胡耀文，惟其二人於87年1月間已協議
    離婚，嗣自88年6月間起，丁○○與乙○○間，屢因乙○○
    探視胡耀文之問題、丁○○與唐年華通姦、丁○○之母陳葉
    寶玉恐嚇乙○○之父胡炳能、丁○○教唆傷害與恐嚇乙○○
    之弟胡松村、高雄嘉興營造有限公司之貨款紛爭等事件，致
    兩家族頻頻涉訟於各地方法院或檢察署，被告己○○則曾陪
    同丁○○出庭或參與各次協商，或受丁○○委託為訴訟代理
    人、或擔任丁○○之證人等情，已據告訴人乙○○指訴綦詳
    ，亦為上訴人丁○○、己○○所不否認，復有嘉義地檢88年
    偵字第5587號起訴書（丁○○與唐年華通姦案件）、台灣高
    等法院台南分院89年度上易字第735號判決書（丁○○與唐
    年華通姦案件）、87年度上易字第1469號（陳葉寶玉對胡炳
    能妨害自由案件）、台灣台北地方法院檢察署88年度偵字第
    20830號起訴書（丁○○教唆胡倜議、謝昔宏傷害、恐嚇胡
    松村案件）、台灣台北地方法院88年度簡字第47號判決書（
    丁○○訴請金寰亞公司─法定代理人胡松村之請求給付票款
    事件，原告之訴訟代理人己○○）、協議書（嘉興公司與乙○○、丁○○之土木工程退貨協議，己○○為見證人）、丁○○與陳葉寶玉之刑案資料查註紀錄表等附卷可參。尤其，
    共同被告戊○○、證人李忠晉均陳稱丁○○曾叫戊○○去打
    乙○○，但戊○○沒有接受等情；是足證上訴人丁○○有明
    顯之動機、目的、不法紀錄，致而促使以教唆被告己○○傷
    害、殺害乙○○。
(四)、再者：１、證人黃瑞榮於與乙○○（89年3月間）之電話通
    話中陳稱略以：「租車是本人登記，住址是彰化與蘭州四街
    一八二號他『楔仔』（台語，即「女友」之意）的家，．．
    車內也沒有什麼東西，只有一雙襪子、一支望遠鏡，襪子是
    女人的。車子是開去丟在他姑姑的家，除夕夜他姑姑打電話
    來說要還車，後才把車子開過來，還車的時候車裡沒有血，
    很乾淨。（1月30日）我本來不租給他的，他說他就住在對
    面，有留電話、住址，我才打電話照會，聽電話的人是一個
    女人，回答說己○○剛出來，等一下就回來，確定後才租給
    他。」等語，有告訴人乙○○所提供之錄音帶一捲及電話通
    話簡譯文一份附卷可稽；２、另參佐租車契據顯示，第一次
    「Ｊ７─四七五五號自小客車」之租、還車時間為「89 年1
    月30日上午9時40分」、「89年1月31日上午9時40分」，第
    二次「Ｓ７─四二四六號自小客車」之租車時間為「89 年2
    月1日晚上22時20分」，地點均在「嘉義市○○○路五二○
    號」；３、又戊○○曾與丁○○密切交往至同居程度，而當
    時戊○○與丁○○早已分手半年有餘，相處復不甚愉快，至
    今，丁○○與己○○間則有令外人存疑之曖昧不明男女關係
    等情，業已證述如前，是己○○、丁○○、戊○○三人間彼
    此親疏關係立即辨明。換言之，顯見被告己○○自89 年1月
    31日上午9時40分起，以迄89年2月1日晚上20時20分止之期
    間，其主要活動地區仍在嘉義市區，而果若被告己○○係於
    2月2日下午2、3時許，方才自嘉義市出發前往彰化縣溪州鄉
    ，則依吾人日常生活經驗研判，「2月1日」當晚顯然仍係住
    宿於「嘉義市○○○街一八二號」住處，而不可能為了彼此
    間心存嚴重介蒂之戊○○之請託「連夜返回高雄過年（農曆
    12月26日），再即刻駛趕返嘉義市」，卻絲毫不讓丁○○所
    查覺。從而，上訴人丁○○辯稱：「己○○在2月1日至2月4
    日間之行蹤，伊不清楚，他在過年前約一星期即離開，說要
    回高雄過年」，違背常情事理至為灼然，顯乃刻意撇清與被
    告己○○行凶當時之時間因素與關聯性。綜上各證，認上訴
    人即被告丁○○所辯，係卸責之詞，不足採信，丁○○有教
    唆殺人未遂等罪嫌明確。
三、上訴人即被告丁○○否認有教唆己○○殺人未遂犯行，辯稱
    ：伊未叫人去殺乙○○，伊從頭到尾不知此事等語。
四、按認定犯罪事實所憑之證據，雖不以直接證據為限，間接證
    據亦包括在內，然而無論直接或間接證據，其為訴訟上之證
    明，須於通常一般之人均不致於有所懷疑，而得確信其為真
    實之程度者，始得據為有罪之認定，倘其證明尚未達到此一
    程度，而有合理之懷疑存在時，事實審法院復已就其心證上
    理由予以闡述，敘明其如何無從為有罪之確信，因而為無罪
    之判決，尚不得任意指為違法，最高法院著有76年台上字第
    4986號判例。
五、經查：
(一)、依卷內資料，並無任何人目睹或耳聞上訴人丁○○有教唆指
    示己○○至乙○○住處殺人 。己○○於89年2月13日警詢陳
    明：「丁○○沒有教唆我去殺乙○○，當時丁○○已回娘家
    」（見北警刑字第0737號警卷第11頁 ）；於89年4月26日偵
    查中稱：於89年2月1日及2日與戊○○見面事 ，未告訴丁○○云云（見偵字第1668號偵查卷第110頁）；於89年5月22日
    偵查中又稱：沒有人要伊去砍乙○○云云（同上偵查卷第
    195頁）；於89年6月5日又稱 ：丁○○沒有叫於2月3日凌晨
    去砍乙○○。伊2月1日就離開丁○○那裡，伊說要回高雄等
    語（見同上偵查卷第213頁 ）。在本院更一審時又以證人身
    分證稱：未與丁○○同居，曾向她租房子，伊被丙○○砍傷
    後未聯絡丁○○，是護士連絡的，丁○○均未教唆伊殺人，
    伊租車及至乙○○住處等事，丁○○均不知情，未與丁○○
    發生性關係等語（見本院更一審卷第83至89頁）。己○○均
    未供稱係上訴人丁○○唆使其殺乙○○。另依己○○所使用
    之0000000000號（以賴延旻名義申請）及0000000000號（以
    己○○名義申請 ）之行動電話，於89年2月3日凌晨至同日3
    時45分至彰化縣北斗合濟醫院急診 ；及至同日5時許至嘉義
    基督教醫院急診；同日6時5分離去嘉義基督教醫院間，均無
    與丁○○之000000000、000000000、000000000（以上丁○○供稱係其或其家人所使用，見偵字第1668號卷第110頁）
    、0000000000（己○○供稱係其老闆娘所使用，見同上偵卷
    第192頁）號電話通聯之情形，此有0000000000、000000000
    0行動電話之通聯紀錄可憑（見偵字第1668號偵查卷第221、
    262頁）。若己○○係受丁○○之教唆前往殺害乙○○，則
    己○○應會於事後即向丁○○說明經過。另己○○確有於86
    年12月18日向上訴人丁○○租用嘉義市○○○街182號一樓
    、二樓客房，租期至87年12月12日止，並經嘉義地方法院公
    證，此有經公證之房屋租賃契約書可憑（見本院卷第63頁）
    。89年2月4日為農曆過年，故己○○於89年2月1日以回高雄
    過年而離開嘉義，與常情相符，己○○上開陳述自足採信。
(二)、上訴人丁○○與乙○○於87年 1月26日協議離婚，胡耀文即
    由丁○○監護，乙○○更於88年間向台灣嘉義地方法提起否
    認子女之訴，由該院以88年度親字第25號事件受理，並於88
    年12月9日為第一審判決 ，乙○○不服上訴於台灣高等法院
    台南分院 ，由該院以89年度家上字第5號民事事件受理，於
    91年8月6日判決確認胡耀文非乙○○與丁○○之婚生子，此
    有該判決可稽 （見本院更一字卷第284頁）。由以上事實，
    足認乙○○在89年2月3日事發以前，不但未爭取對胡耀文之
    監護權，反而否認胡耀文係自己所生至明。己○○不可能因
    乙○○要爭胡耀文之監護權，而前往殺害乙○○，更不可能
    告以「要爭小孩及財產，也要有生命才可得到者，故乙○○
    此一指述不可採。
(三)、上訴人丁○○使用之電話為000000000、0000000、00000000
    00，而己○○所使用000000000（此為己○○、賴姿余嘉義
    民雄之電話）、0000000000、0000000000號等電話，已如前
    述。而己○○前後二次至嘉義市○○○路520號金樹車行租
    車，第一次所留電話為0000000、0000000，第二次所留電話
    為050000000、000000000、0000000000號，有租車契約書二
    紙可憑（見偵字第1668號卷第75、76頁）。上開電話，均非
    被告丁○○所使用。況乙○○遭人殺傷之時間為89年2月3日
    凌晨3時30分許，而己○○自第二次租得小客車時起至事件
    發生時止，己○○所使用0000000000號行動電話曾打至0000
    000000、00000000、0000000000、0000000000、000000000
    號，此有通聯紀錄可憑（見偵字第1668號卷第262頁）。其
    中0000000000號係以己○○之叔賴水樹名義申請，連絡電話
    000000000號；000000000號係朱麗玉所使用；0000000000
    號係己○○之姑姑及其女兒使用，另二通電話不知何人使用
    ，但通話時間為0秒，足證係誤撥或無人接聽之電話。己○○租車至事發止，僅與其家人聯絡，未打電話給上訴人丁○○，至為明確。
(四)、又己○○既於89年2月2日晚上8時起至翌日凌晨3時30分止，
    以望遠鏡持續觀察乙○○之住處動靜，且乙○○臥室就在客
    廳旁邊，目標顯著，己○○藉望遠鏡觀察已知之甚詳，無庸
    藉助他人提供訊息，自不得僅憑己○○知悉乙○○住家位置
    並下手行兇，即指係上訴人丁○○提供訊息。
(五)、另己○○向黃瑞榮租車時所留下之電話無一係上訴人丁○○
    所使用者，此有租賃契約書可憑，黃瑞榮自無法據以打電話
    向被告查詢，則乙○○於89年3月17日下午與黃瑞榮對話時
    ，黃某稱；「我本來不租給他的，他說他就住對面，有留電
    話、住址，我才打電話照會，聽電話的人是一個女人，回答
    說己○○出去，等一下就回來，確定後才租給他」，顯與事
    實不合。黃瑞榮於90年10月09日，在本院上訴字審時證稱：
    「他（即己○○）第一次租時，我就有查證了，第二次我沒
    有再查證。我們依慣例是第一次來租車時我們都會打電話查
    證，第二次就沒有了」「（第一次是留0000000號電話？）
    是的」「（你是打0000000號去查證？）是的，我是根據那
    電話去查證的」「（你有到蘭州四街286號去查證？）第一
    次租車第二天我有去，但是門鎖著」「（你在偵查中說你有
    打電話去查證，是一女子接聽的，是否是上訴人丁○○的聲
    音？）我不知道」「（你在電話中怎麼說的七仔？）我是聽
    警方的人說的，我沒有看過被告二人一起，租車都是己○○
    自己去。」（見本院上訴字卷一第202至204頁）；且000000
    000號電話於89年1至2月間無人租用，此有中華電信嘉義營
    運處查詢回覆傳送單可證（見上訴字卷一第217頁）。黃瑞
    榮自無法打050000000號電話向人查證。黃瑞榮與乙○○之
    對話及黃瑞榮在本院所證，均與事實不符。
(六)、在溪州分駐所任職之員警梁世皇於90年9月28日在本院證稱
    ：「印象中只有一次」「大約89年1月底，確實日期不記得
    ，記得是下午，他爸爸說有一部車子很可疑，在家附近觀察
    ，他看到他媳婦有在車上，請求我們保護，我們當天有去巡
    邏，但是他們車已離開」「（到底上訴人丁○○有否在車上
    ？）我不知道」（見上訴字卷一第163、164頁）。被告丁○○既與乙○○原有夫妻關係，並於87年1月26日協議離婚，
    對於乙○○家中大小居住情形自知之甚深，何須前往探路？
    梁世皇據報前往巡邏時，胡炳能所指探路車輛又已離去，致
    不知是否真有其事及丁○○是否真在車內，梁世皇所證係屬
    傳聞，就被告曾駕車前往無證據能力。而胡炳楠、乙○○之
    指訴與常情有違，其二人又與丁○○積怨又深，挾怨報復，
    在所難免，不能據以認定丁○○在案發前曾前往探路。且本
    案發生於89年2月3日凌晨，如丁○○與己○○確有於3或4日
    前之89年1月底前往乙○○住處，行蹤可疑，為胡炳能發現
    ，因僅隔3至4日，時間極短，胡炳能應會於89年2月3日11時
    22分警詢時陳明此事實。但胡炳能於警詢時，係指稱「可疑
    人是乙○○前妻丁○○與己○○。因為來住宅發生地四、五
    次探路。」（見北警刑字第0737號警卷見第14頁）；胡炳能
    於89年12月26日原審法院證稱；「我有一次遇到丁○○與己○○於我家外面，一直用喇叭按，很兇的樣，我們有報警。
    」（見原審卷第153頁）。告訴人之弟丙○○亦證稱：「丁○○與己○○有去我家外面徘徊，並且還有一、二十個少年
    ，也有在我家附近徘徊，我們有報警。」（見原審卷第153
    頁）與上開證人梁世皇所證「印象中只有一次」之事實不符
    。是上開胡炳能、丙○○之證詞，難以採信。
(七)、上訴人丁○○固曾於86年12月1日委託徵信社對乙○○進行
    跟監，惟其委託事項為「個人素行」。但被告與乙○○係於
    87 年1月26日始協議離婚，此有協議離婚證書可稽。足證被
    告調查乙○○行蹤，係為取得乙○○行蹤，達成與乙○○離
    婚之目的，且受託調查之時間，與本件相距二年，該行為自
    與己○○行兇無涉，不得據以為被告教唆殺乙○○之證據。
(八)、證人庚○○即與己○○共同前往殺乙○○之共犯，於本院95
    年3月22日具結後證稱：與上訴人丁○○是普通朋友，殺乙○○事是己○○邀伊去的，是己○○開車到伊家載伊前往乙○○住處。沒有找房間，己○○知道乙○○房間。進去時乙○○在睡覺，殺乙○○乙○○驚醒，沒有聽到說「要告小孩
    跟財產，要有性命才可以得到。己○○有受傷，己○○用左
    手開車到醫院就醫，伊到醫院門口坐計程車離開等語（見本
    院卷第100頁以下），庚○○證稱並非上訴人丁○○教唆伊
    與己○○前往殺乙○○。
(九)、告訴人乙○○、丙○○、胡炳能、胡許好之證詞；己○○所
    留於現場之眼鏡、頭套；秀傳醫院之診斷証明書、白鐵圓凳
    、現場照片等物，只能證明己○○、庚○○於89年2月3日凌
    晨前往彰化縣溪州鄉○○路二八八巷一三二號殺乙○○之事
    實，並不足以證明上訴人丁○○教唆己○○、庚○○殺乙○○之事實。另證人戊○○關於其原與丁○○同居，同居期間
    ，丁○○曾叫伊幫上訴人丁○○釐清與乙○○之間的債務。
    伊有叮囑乙○○說丁○○要殺乙○○。伊告訴丁○○要透過
    法律解決，丁○○說至少要讓乙○○變植物人等語，只能證
    明被告丁○○與告訴人乙○○迭有糾紛爭執，不能因此即認
    被告有教唆己○○殺乙○○之行為。另證人李忠晉、蔡萬通
    之證詞，己○○使用0000000000號行動電話與戊○○所使用
    0000000000、0000000000號行動電話，自89年1月31日14 時
    起至89年2月4日16時間無通聯紀錄，只能證明戊○○非教唆
    己○○殺乙○○之人，並不能證明係上訴人丁○○教唆。
(十)、上訴人丁○○於台灣高等法院台南分院89年度上易字第735
    號妨害家庭案件中承認其與乙○○離婚後，曾和戊○○同居
    一段期間之情，雖有該案件之判決書影本可稽，但不足以證
    明上訴人丁○○教唆殺人之行為。又上訴人丁○○與告訴人
    乙○○雖原係夫妻，丁○○並於婚姻關係存續中生育有一子
    胡耀文，其二人於87年1月間協議離婚，嗣自88年6月間起，
    丁○○與乙○○間，屢因乙○○探視胡耀文之問題、丁○○
    與唐年華通姦、丁○○之母陳葉寶玉恐嚇乙○○之父胡炳能
    、丁○○教唆傷害與恐嚇乙○○之弟胡松村、高雄嘉興營造
    有限公司之貨款紛爭等事件，致兩家族頻頻涉訟於各地方法
    院或檢察署，被告己○○則曾陪同丁○○出庭或參與各次協
    商，或受丁○○委託為訴訟代理人、或擔任丁○○之證人之
    情，已據告訴人乙○○指訴綦詳，亦為上訴人丁○○、己○○所不否認，復有嘉義地檢88年偵字第5587號起訴書（丁○○與唐年華通姦案件）、台灣高等法院台南分院89年度上易
    字第735號判決書（丁○○與唐年華通姦案件）、87年度上
    易字第1469號（陳葉寶玉對胡炳能妨害自由案件）、台灣台
    北地方法院檢察署88年度偵字第20830號起訴書（丁○○教
    唆胡倜議、謝昔宏傷害、恐嚇胡松村案件）、台灣台北地方
    法院88年度簡字第47號判決書（丁○○訴請金寰亞公司─法
    定代理人胡松村之請求給付票款事件，原告之訴訟代理人己○○）、協議書（嘉興公司與乙○○、丁○○之土木工程退
    貨協議，己○○為見證人）、丁○○與陳葉寶玉之刑案資料
    查註紀錄表等附卷可參。但上開事實，僅能證明上訴人丁○○與告訴人乙○○間，爭執不休，有教唆殺人之動機，如無
    其他積極證據，不能證明被上訴人丁○○確有教唆殺人之行
    為。
(十一)、證人林清輝於91年1月16日本院上訴審時證稱：被告於89年2
    月3日凌晨零時左右到其經營之牛肉爐店，其正在準備給丁○○吃火鍋時，上訴人丁○○接到朋友車禍電話（即本案己○○受傷後至合濟醫院急診，該醫院人員電話）等語（見本
    院上訴字卷二第100頁），其時間雖稍有不符，但案發及林
    清輝作證時，前後相隔近二年，其關於二年前某日時間之陳
    述，有未完全一致，係屬常情，不得因此謂其證詞不實。另
    檢察官於89年6月7日詢以：「2月2日晚上到2月3日間家幾人
    住？」被告答以：「我跟我兒子兩個人住。」（見偵字第
    1668號卷第253頁）依文意顯示，係當時，只有被告與其兒
    子住家裡，無他人同住。並不得認被告上開偵查中之供詞與
    證人林清輝之證詞不符。
六、綜上說明，本件依檢察官所提出之證據及法院已蒐得之證據
    ，均只能證明上訴人丁○○與告訴人乙○○二人間，迭有有
    爭執糾紛，甚且多次涉訟；並證明己○○、庚○○前往殺告
    訴人乙○○之事實。而己○○受僱於丁○○，關係匪淺，可
    以懷疑己○○係受丁○○教唆，邀蘇俊人共同前往殺乙○○
    。但並無證據證明己○○確係受上訴人丁○○之教唆，才決
    意殺乙○○。雖己○○供稱其係受戊○○之教唆而前往殺乙○○等詞，與事實不符，但並不能因此即確信係被告所教唆
    依已蒐集之證據，只能認定己○○前往殺乙○○，可能係上
    訴人丁○○所教唆，但亦可認定可能不是上訴人丁○○所教
    唆。上訴人丁○○被訴之教唆殺人犯行，依現存之證據，並
    不能使通常一般人得確信為真實之程度，尚存有合理的可疑
    。依上開最高法院76年度台上字第4986號判例意旨，應認上
    訴人丁○○被訴教唆殺人未遂及侵入住宅犯行，不能證明。
    原審法院認上訴人丁○○教唆殺人未遂犯行，事證明確，予
    以論罪科刑，認事未洽。上訴人丁○○上訴否認犯罪，指摘
    原審判決認事不當，其上訴為有理由，應由本院將原審判決
    撤銷，並依法為無罪之諭知。
據上論結，應依刑事訴訟法第369條第1項前段、第364條、第301
條第1項，判決如主文。
本案經檢察官甲○○到庭執行職務。
中    華    民    國    95    年    4    月   6       日
            刑事第九庭  審判長法  官  陳  筱  珮
                              法  官  康  應  龍
                              法  官  趙  春  碧
上列正本證明與原本無異。
如不服本判決應於收受送達後十日內向本院提出上訴書狀，其未
敘述上訴之理由者並得於提起上訴後十日內向本院補提理由書（
均須按他造當事人之人數附繕本）。
                              書記官  胡  美  娟
中    華    民    國    95    年    4    月  10       日
                                                      Ａ


司法院資訊處製作；財團法人民間司法改革基金會備份。
